【裁判字號】    90,台上,2287
【裁判日期】    900419
【裁判案由】    貪污等罪
【裁判全文】
最高法院刑事判決                                九十年度台上字第二二八七號
    上  訴  人  甲○○
    選任辯護人  黃興木律師
右上訴人因貪污等罪案件，不服台灣高等法院台中分院中華民國九十年一月二日第二
審判決（八十九年度上訴字第一一四三號，起訴案號：台灣台中地方法院檢察署八十
八年度偵緝字第三八二號），提起上訴，本院判決如左：
    主  文
原判決關於行賄部分撤銷，發回台灣高等法院台中分院。
其他上訴駁回。
    理  由
一、撤銷部分：
本件原判決認定上訴人甲○○為避免遭受台中巿警察局第五分局文昌派出所警勤區警
員譚平山（另案處理）查報、取締其在台中巿昌平路一段九一之十號「生活泡沫紅茶
店」，擺設電動賭博機具與賭客賭博財物之行為。乃另行基於行賄之概括犯意，自民
國八十四年六月間起至同年十月三十日止，連續於每月，以白色信封左下角註明「生
活泡沫紅茶譚平山」，內裝新台幣（下同）七千元現金，至該文昌派出所交給譚平山
。迄同年十月三十日下午二時許，上訴人攜帶由其妻馮月鳳（另案處理）依上開方式
所填寫信封，內裝七千元現金，送至文昌派出所。適譚平山不在所內，而交由值班之
總務賴俊仁（另案審理）代為轉交等情。因而撤銷第一審關於上訴人行賄部分之判決
，改判仍論處上訴人連續非依據法令從事公務之人員，亦非受公務機關委託承辦公務
之人，對於依據法令從事公務之人員，關於違背職務之行為，交付賂賄罪刑，固非無
見。
惟查：(一)未經參與審理之法官參與判決者，其判決當然違背法令，刑事訴訟法第三百
七十九條第十三款定有明文。本件依原審審判筆錄記載，參與審理之審判長法官為李
文雄，法官為陳嘉雄、龔永昆，而判決書則載明參與判決之審判長法官為李文雄，法
官為邱顯祥、龔永昆，其中法官邱顯祥係未參與審理而參與判決，其判決即有當然違
背法令情事。(二)證人所為不利於被告之供述，固得採為被告犯罪之證據，惟此項不利
之供述，須非出於強暴、脅迫、利誘、詐欺或其他不正之方法者，始得採為判決之基
礎，故審理事實之法院遇有被告或證人對於供證內容提出刑求之抗辯，應先於其他事
實而為調查。原判決以馮月鳳於調查站所為不利於上訴人之供述，作為上訴人為本件
行賄犯行之憑據。但馮月鳳於原審，及上訴人於偵審中均抗辯：馮月鳳於調查站訊問
時，係遭刑求，始為前開供述等情（見偵緝字第三八二號卷第十九頁、第一審卷第四
○頁、原審卷第三八、六五頁）。則馮月鳳於調查站訊問時是否遭刑求而為供述，攸
關其供詞之任意性，自應詳加調查究明。乃原審未徹查明白，即逕以馮月鳳於調查站
之供述，作為論處上訴人行賄罪刑之基礎，自難認適法。(三)有罪之判決書，對於被告
有利之證據不採納者，應說明其理由，為刑事訴訟法第三百十條第二款所明定，故有
罪判決書對於被告有利之證據，如不加以採納，必須說明其不予採納之理由，否則即
難謂非判決不備理由之違法。證人即原判決所載與上訴人共同為常業賭博犯行之石世
鑫於第一審證稱：前揭內裝七千元現金之白色信封，係伊送至台中巿警察局第五分局
文昌派出所交給譚平山，上訴人並不知該行賄之事等情（見第一審卷第九三、九四頁
）。乃原判決就石世鑫斯項有利於上訴人之供證恝置不論，即遽為不利於上訴人之認
定，要屬理由不備。(四)檢察官公訴意旨認上訴人係自八十四年六月間起至同年十一月
間止，連續為行賄行為，而原判決認定上訴人自八十四年六月間起至同年十月三十日
止，為行賄行為，就上訴人被訴之八十四年十月三十一日起至同年十一月間之行賄犯
行，未予以判決，復未說明其理由，自有已受請求之事項未予判決之違誤。以上或為
上訴意旨所指摘，或為本院得依職權調查之事項。上訴人上訴意旨指摘原判決關於行
賄部分不當，非無理由，應認有發回更審之原因。
二、駁回部分：
按刑事訴訟法第三百七十六條所列各罪之案件，經第二審判決者，不得上訴於第三審
法院，法有明文。本件上訴人常業賭博部分，原審係依刑法第二百六十七條論處罪刑
，核屬刑事訴訟法第三百七十六條第一款之案件。上訴人上訴意旨雖主張其所犯常業
賭博罪與行賄罪之間，有方法結果之牽連關係，常業賭博部分得一併上訴第三審。然
刑法上之牽連犯本屬數個獨立構成之犯罪，僅依法律之規定作為一罪處置而已，因之
，其主觀上行為人須有使之牽連之意思，客觀上須為通常之情形下，係以之為必要之
手段或必然之結果者，始屬相當。本件原審本於採證認事之職權行使，認定上訴人自
八十二年間起，即為常業賭博犯行，嗣於八十四年六月間，始另行起意，為構成要件
不同之行賄犯行，二罪應分論併罰，經核並無不合，是上訴人前揭主張並不足採。依
首開說明，其所犯常業賭博罪部分，既經第二審判決，自不得上訴於第三審法院，上
訴人竟復就之提起上訴，顯為法所不許。其此部分上訴為不合法，應予駁回。
據上論結，應依刑事訴訟法第三百九十五條前段、第三百九十七條、第四百零一條，
判決如主文。
中      華      民      國     九十     年      四      月     十九     日
                              最高法院刑事第七庭
                                  審判長法官  吳  雄  銘
                                        法官  池  啟  明
                                        法官  石  木  欽
                                        法官  郭  毓  洲
                                        法官  吳  三  龍
      右正本證明與原本無異
                                              書  記  官
中      華      民      國     九十     年      四      月    二十三    日


司法院資訊處製作；財團法人民間司法改革基金會備份。
